【裁判字號】    98,再小上,1
【裁判日期】    980731
【裁判案由】    給付票款
【裁判全文】
臺灣桃園地方法院民事判決             98年度再小上字第1號
上  訴  人  甲○○
訴訟代理人  乙○○
被  上訴人  丙○○○
上列當事人間給付票款事件，上訴人對於民國98年2 月12日本院
桃園簡易庭97年度桃再小字第4 號第一審判決提起上訴，本院判
決如下：
    主      文
上訴駁回。
第二審訴訟費用新台幣壹仟伍佰元由上訴人負擔。
    事實及理由
一、按對於小額程序第一審裁判之上訴或抗告，非以其違背法令
    為理由，不得為之；上訴狀內應記載上訴理由，表明下列各
    款事項：(一)原判決所違背之法令及其具體內容。(二)依訴訟資
    料可認為原判決有違背法令之具體事實，民事訴訟法第436
    條之24第2 項、第436 條之25分別定有明文。是對於小額程
    序之第一審裁判提起上訴時，如上訴論旨並未具體指出原審
    認定事實有如何違反法令情事，更未具體指明其所違反法令
    之條項或其內容，自不得謂已合法表明上訴理由，其上訴難
    認為合法（最高法院70年度台上字第720 號判例意旨參照）
    。經查，本件上訴人提起上訴，以原判決係依舊時之最高法
    院60年台上字第1548號判例認上訴人執有被上訴人簽發之支
    票非屬票據法所稱之支票，惟郵政儲金匯兌法係於民國91年
    7 月10日所公布，故原審判決屬違背法令等語。核其上訴理
    由，堪認其對於原第一審小額判決違背法令之情事，已有具
    體之指摘，是上訴人提起本件上訴，應認為已具備合法要件
    ，合先敘明。
二、按小額程序之第二審判決，有下列情形之一者，得不經言詞
    辯論為之︰一、經兩造同意者。二、依上訴意旨足認上訴為
    無理由者，民事訴訟法第436條之29定有明文。
三、本件上訴意旨略以：
  (一)上訴人執有被上訴人所簽發，由訴外人金龍保全股份有限公
    司（下稱金龍保全公司）轉讓，票面金額為新台幣（下同）
    31,500元、發票日96年1 月31日、付款人為桃園郵局、票據
    號碼L0000000號之郵政儲金匯業局劃撥支票1 張（下稱系爭
    支票），原審判決依舊時之最高法院60年台上字第1548號判
    例認系爭支票非屬票據法所稱之支票，惟郵政儲金匯兌法係
    於91年7 月10日公布，是原判決自有違誤。
  (二)系爭支票未有禁止背書轉讓，且未填載受款人，本有在市面
    流通之性質，票面上復有桃園票據交換銀行之章誌及記載憑
    票支付，且經發票人蓋章，故被上訴人自應依票據上所載之
    文義負責。
  (三)系爭支票縱無記載領取人之姓名，或領取人將其讓與他人，
    仍屬民法第710 條所訂之指示證券之一種，而指示證券於被
    指示人即桃園郵局拒絕承擔或給付時，領取人可向指示人即
    被上訴人請求清償其原有債務。
  (四)並聲明請求：廢棄原再審判決，並駁回被上訴人再審之訴。
四、經查：
  (一)依郵政儲金匯兌法第16條係規定：「中華郵政公司辦理劃撥
    儲金之劃撥支票業務，準用票據法有關支票之規定」，故中
    華郵政公司應係在「辦理劃撥儲金之劃撥支票業務」時，始
    準用票據法有關支票之規定，而所謂「辦理劃撥儲金之劃撥
    支票業務」，係指中華郵政公司受發票人委託，擔任劃撥支
    票之付款人而進行相關業務而言，從而，僅限於票據法中與
    「支票付款人」相關之規定，始在準用之範圍。至於票據法
    第126 條：「發票人應照支票文義擔保支票之支付」之規定
    ，因非與「支票付款人」相關之規定，自不在準用之範圍。
    是上訴人請求被上訴人依票據文義負給付之責，自屬無據。
  (二)按支票之付款人以票據法第4 條所定之金融業者為限，為票
    據法第127 條所明定。支票上所記載之付款人如非票據法第
    4 條，即不能適用票據法關於支票之規定，衹應認為民法債
    編所稱之指示證券。此項指示證券並無須記載領取人之姓名
    ，其未記載者固亦屬指示證卷之性質，領取人並得將其讓與
    第三人，惟被指示人拒絕承擔或給付時，領取人可向指示人
    請求清償其原有債務，受讓人如因受讓該指示證券已交付對
    價於領取人，亦可本於不當得利向領取人請求返還對價，領
    取人及受讓人均不得仍持該指示證券，請求指示人給付證券
    上所載之金額（最高法院40年台上字第1371號判例要旨參照
    ）。上訴人主張系爭支票屬民法第710 條之指示證券，而於
    被指示人即桃園郵局拒絕承擔或給付時，領取人可向指示人
    即被上訴人請求清償其原有債務等語。經查，上訴人係自金
    龍保全公司受讓系爭支票，今被指示人（桃園郵局）雖拒絕
    承擔及給付，惟依前揭判例要旨，領取人（金龍保全公司）
    固可向指示人（被上訴人）請求清償其原有債務，而受讓人
    （上訴人）如因受讓該指示證券已交付對價於領取人，亦可
    本於不當得利向領取人請求返還對價，然因受讓人（上訴人
    ）與指示人（被上訴人）間並無債權債務關係存在，是受讓
    人並無直接向指示人請求給付之權利，故上訴人主張其可向
    被上訴人請求清償其原有債務，自屬無據。
五、綜上所述，上訴人以前述情詞，認原審判決違背法令，而提
    起本件上訴，聲明廢棄改判，顯無理由，爰駁回其上訴，併
    確定其訴訟費用額如主文第2 項所示。
六、據上論結，本件上訴無理由，依民事訴訟法第436 條之32第
    1 項、第2 項、第436 條之29第2 款、第436 條之19第1項
    、第78條，判決如主文。
中    華    民    國    98    年    7     月    31    日
                  民事第二庭    審判長法  官  劉克聖
                                      法  官  張金柱
                                      法  官  王耀興
以上正本係按原本作成。
不得上訴。
中    華    民    國    98    年    8     月    3     日
                                      書記官  黃盈菁


司法院資訊處製作；財團法人民間司法改革基金會備份。
